臺灣臺南地方法院民事裁定
110年度家聲字第85號
聲  請  人  黃○鳳

代  理  人  黃正彥律師
相  對  人  劉○宏
            劉○菁
上列當事人間聲請給付扶養費事件，本院裁定如下：
    主      文
相對人劉○宏應自本件裁定確定之日起至聲請人死亡之日止，按
月於每月5日前給付聲請人新臺幣5,000元；如不足1月者，依當
月實際日數與當月天數之比例計算。相對人劉○宏如遲誤1期未履
行，其後12期之期間視為亦已到期。
相對人劉○菁應自本件裁定確定之日起至聲請人死亡之日止，按
月於每月5日前給付聲請人新臺幣5,000元；如不足1月者，依當
月實際日數與當月天數之比例計算。相對人劉○菁如遲誤1期未履
行，其後12期之期間視為亦已到期。
聲請費用由相對人負擔。　　
    理      由
一、本件聲請意旨略以：
（一）聲請人於民國72年6月26日與劉才益結婚，婚後育有相對
      人劉○宏、劉○菁2人，聲請人與劉才益於87年6月12日離婚
      ，約定相對人2人由劉才益監護。
（二）聲請人離婚之時，相對人劉○宏16歲，相對人劉○菁15歲，
      聲請人對相對人2人確實有盡到扶養照顧之責。
（三）相對人劉○宏於102年間向聲請人拿取新臺幣（下同）7萬
      元後，避不見面，既不返還所拿取之款項，也不支付聲請
      人扶養費，相對人劉○宏目前未婚；相對人劉○菁89年1月2
      7日結婚，98年8月3日離婚，聲請人於106年間脊椎開刀後
      ，相對人劉○菁即避不見面，未盡對聲請人之扶養義務。
（四）聲請人因為脊椎開刀後，無法工作，僅能打一些零工，每
      小時100元工資，入不敷出，又因無法支付房租，僅能借
      住他人的鐵皮屋以整理環境回報。因相對人2人均不負擔
      扶養義務，聲請人為維持基本生活，乃向區公所申請低收
      入戶補助，詎區公所稱若計入相對人2人之財產所得後，
      不符合低收入戶之申請門檻，又聲請人尚未年滿65歲，無
      法申請老人年金補助，致聲請人生活陷入困境。相對人2
      人為聲請人之子女，依民法第1114條之規定，相對人2人
      對聲請人負有扶養之義務，故請求相對人2人給付扶養費
      。
（五）依臺南市108年度平均每人每月消費支出為20,114元，聲
      請人無法工作，難以維持生活，依法請求相對人2人自110
      年5月1日起至聲請人死亡之前1日止，按月於每月5日前各
      給付聲請人5,000元，如1期未履行，之後未到期者視為全
      部到期。
（六）爰聲明：相對人劉○宏、劉○菁應自110年5月1日起至聲請
      人死亡之前1日止，按月於每月5日前各給付聲請人5,000
      元，如1期未履行，之後未到期者視為全部到期。
二、經查：
（一）按直系血親相互間互負扶養之義務。負扶養義務者有數人
      而其親等同一時，應各依其經濟能力，分擔義務。民法第
      1114條第1款、第1115條第3項分別定有明文；又受扶養權
      利者，以不能維持生活而無謀生能力者為限。前項無謀生
      能力之限制，於直系血親尊親屬不適用之。因負擔扶養義
      務不能維持自己生活者，免除其義務。但受扶養權利者為
      直系血親尊親屬或配偶時，減輕其義務，民法第1117條、
      第1118條亦定有明文。是扶養權利人如係不能維持自己生
      活之父母時，扶養義務人即子女縱因不能維持自己之生活
      ，依法僅可減輕其義務，而不得全予免除，蓋此時之扶養
      ，為生活保持之義務。次按扶養之程度，應按受扶養權利
      者之需要，與負扶養義務者之經濟能力及身分定之。故扶
      養費數額之多寡，亦應依此情形而為適當之酌定，不得僅
      以某一固定年度綜合所得稅扶養親屬之寬減額或免稅額為
      其唯一之標準定之（最高法院84年度臺上字第2888號裁判
      意旨參照）。
（二）查聲請人主張其共育有2名子女即相對人2人，及其因脊椎
      開刀體弱無法工作，且其名下土地為共有，亦無價值，已
      無法維持生活等情，業據其提出戶籍謄本為證，並有聲請
      人之稅務電子閘門財產所得調件明細表、勞保與就保查詢
      資料在卷可稽，堪可採信，是聲請人聲請相對人給付扶養
      費，洵屬有據。
（三）又相對人劉○宏108年度所得資料為229,900元，名下無財
      產，其110年3月之勞保投保薪資為33,300元；相對人劉○
      菁108年度所得資料為229,900元，名下無財產，其110年4
      月之勞保投保薪資為23,100元等情，有相對人之稅務電子
      閘門財產所得調件明細表、勞保與就保資料在卷可考，堪
      予認定。聲請人雖主張以行政院主計處公告之108年度臺
      南市平均每人月消費支出20,114元為其每月所需之扶養費
      云云，惟核諸前開消費支出所列計之各項統計資料並非均
      為聲請人所需之花費，且參諸內政部全球資訊網所載「歷
      年最低生活費一覽表」，110年度臺南市最低生活費為13,
      304元，是經審酌相對人2人之年齡、工作經歷、收入、基
      本工資數額、整體經濟狀況、負扶養義務者之人數等情，
      認聲請人主張每月尚需子女給付之扶養費以10,000元計算
      ，並由相對人各負擔2分之1為適當。是依相對人2人應負
      擔之比例計算，相對人每月應給付聲請人之扶養費各為5,
      000元（計算式：10000÷2＝5000）。
（四）從而，聲請人請求相對人自本裁定確定之日起至聲請人死
      亡之日止，按月於每月5日前各給付聲請人於5,000元，為
      有理由，應予准許。
（五）末依家事事件法第126條準用第100條第2項、第4項之規定
      ，為確保聲請人受扶養之權利，爰依上開規定，酌定相對
      人逾期不履行時，喪失期限利益之範圍或條件。
三、依家事事件法第125條第2項、第104條第3項、第97條，非訟
    事件法第21條第2項，民事訴訟法第85條第1項前段，裁定如
    主文。
中　　華　　民　　國　　110 　年　　11　　月　　29　　日
                  家事法庭法　官　許嘉容
以上正本係照原本作成。　　　　　　　　　
如不服本裁定，應於送達後10日內向本院提出抗告狀，並繳納抗
告費新臺幣1,000元。
中　　華　　民　　國　　110 　年　　11　　月　　29　　日
                          書記官  賴佳柔